臺灣高等法院刑事判決
110年度原上易字第44號
上  訴  人
即  被  告  周柏勳



選任辯護人  陳振瑋律師
上列上訴人因詐欺案件，不服臺灣新北地方法院110年度原易字
第21號，中華民國110年5月25日第一審判決（起訴案號：臺灣新
北地方檢察署110年度偵緝字第870號），提起上訴，本院判決如
下：
    主  文
原判決關於沒收部分撤銷。
其他上訴駁回。
    犯罪事實
一、周柏勳明知依現今生活狀況，任何人均可輕易以自己名義申
    辦行動電話門號使用，並無使用他人名義所申辦行動電話門
    號之必要，使用他人名義行動電話門號，顯有隱匿使用者身
    分，規避查緝之意，提供將行動電話門號予他人使用，恐遭
    他人用以從事不法財產犯罪行為，仍不違背其本意，基於幫
    助詐欺之不確定故意，於民國108年7月至8月15日間某日，
    在新北市板橋區某處，將其自Line暱稱「妮妮」（下稱「妮
    妮」）處取得之盧冠瑋（所涉詐欺犯行，業經檢察官不起訴
    處分確定）所申辦0000000000號行動電話門號SIM卡（下稱
    本案門號），以新臺幣（下同）200元之價格販售予真實姓
    名、年籍不詳之成年人。嗣該成年人取得本案門號，即基於
    詐欺取財之犯意，於108年8月15日，以本案門號聯繫龔蘭英
    ，佯稱係其友人需錢週轉云云，致龔蘭英陷於錯誤，於同年
    月16日接續匯款10萬元至申祐安（所涉幫助詐欺犯行，另經
    檢察官提起公訴)所申辦之國泰世華商業銀行股份有限公司
    帳號000000000000號帳戶內，該等款項旋遭提領一空，以此
    方式幫助該成年人遂行前開詐欺犯行。
二、案經龔蘭英訴由屏東縣政府警察局屏東分局報告臺灣屏東地
    方檢察署檢察官呈請臺灣高等檢察署檢察長令轉臺灣新北地
    方檢察署檢察官偵查起訴。
    理  由
壹、程序方面
　　檢察官、上訴人即被告周柏勳之辯護人於本院審判程序中，
    對於本案相關具有傳聞性質的證據資料，均表示不爭執證據
    能力（見本院卷第49至50頁），且本案所引用的非供述證據
    ，也是合法取得，依法均可作為認定犯罪事實的依據。
貳、實體方面
一、認定犯罪事實所憑之證據及理由
    上開犯罪事實，業據被告周柏勳於原審審理時供認不諱（見
    原審卷第53頁、第59頁），核與證人盧冠瑋（見屏東縣政府
    警察局屏東分局刑事偵查卷，下稱警卷第6至9頁）、羅承瀚
    （見警卷第10至13頁）、龔蘭英（見警卷第11至15頁）於警
    詢之證述悉相吻合，並有國泰世華商業銀行存匯作業管理部
    108年9月5日國世存匯作業字第1080127114號函暨所附資料
    、內政部警政署反詐騙案件紀錄表、受理刑事案件報案三聯
    單、金融機構聯防機制通報單、Line對話紀錄、匯款資料在
    卷（見警卷第16至21頁、第35至37頁、第39至47頁）可參，
    是被告前開任意性自白經上開證據補強，應與事實相符。綜
    上所述，本案事證明確，被告犯行洵堪認定，自應依法論科
    。
二、論罪　　
  ㈠罪名
　　按刑法上之幫助犯，係對於犯罪與正犯有共同之認識，而以
    幫助之意，對於正犯資以助力，而未參與實施犯罪行為者而
    言。查被告基於幫助詐欺之意思，提供行動電話門號供人以
    遂行詐欺犯行所用，係提供詐欺構成要件以外之助力，為詐
    欺之幫助犯，核其所為，係犯刑法第30條第1項前段、第339
    條第1項之幫助詐欺罪。
　㈡刑之減輕
　　被告之詐欺幫助犯行，應依刑法第30條第2項規定減輕其刑
    。
參、撤銷改判(即沒收部分)之說明　
　　按犯罪所得已實際合法發還被害人者，不予宣告沒收或追徵
    。刑法第38條之1第5項定有明文。查被告已經給付告訴人30
    00元(見本院卷第21頁所附和解書)，已超過其犯罪所得200
    元，自無庸宣告沒收。原審未及審究，所為沒收之諭知，於
    法不合，應予撤銷。
肆、上訴駁回之理由
一、原審認被告幫助詐欺犯行事證明確，審酌被告交付本案門號
    幫助他人犯罪，且因行動電話使用者與申辦名義人不同，造
    成檢警查緝犯罪之困難，無異助長犯罪，所為自無足取，惟
    衡本案被告交付之行動電話門號僅一，其獲取報酬僅200元
    ，犯罪所得不高，犯罪情節相對輕微，且其犯罪後於本院審
    理時坦認犯行，尚知悔悟，及其素行、自陳之智識程度，目
    前有正當工作，需扶養他人之生活狀況暨其犯罪動機、目的
    、手段等一切情狀，從輕量處拘役20日，並諭知易刑之標準
    。經核認事用法並無違誤，量刑亦屬妥適，應予維持。
二、被告上訴以其已與被害人龔蘭英達成和解，原審未及考量，
    判處被告拘役20日，尚嫌過重，有理由不備及量刑不當，且
    應諭知緩刑云云。然按量刑係法院就繫屬個案犯罪之整體評
    價，為事實審法院得依職權自由裁量之事項。量刑判斷當否
    之準據，應就判決之整體觀察為綜合考量，苟已斟酌刑法第
    57條各款所列情狀，而未逾越法定刑度，如無偏執一端，致
    明顯失出失入情形，上級審法院即不得單就量刑部分遽指為
    不當或違法。本件原審已斟酌刑法第57條各款所列情狀為被
    告量刑之基礎，並無偏執一端，致明顯失出失入情形，被告
    上訴指摘原審量刑過重，並無理由。又宣告緩刑為法院刑罰
    權之運用，旨在獎勵自新。其宣告除應具備刑法第74條第1
    項各款所定條件外，並須有可認為以暫不執行刑罰為適當之
    情形，始得為之。而被告以幫助詐欺犯意申辦行動電話門號
    供詐欺集團使用，造成被害人之所受損害、社會金融秩序破
    壞，且環顧我國詐騙案件頻仍，詐騙行為難以除惡務盡，被
    告之行為仍有處罰以資警惕之處，何況原審所量刑度已甚輕
    微，本院認縱與被害人和解，要無暫不執行之必要，爰不予
    宣告緩刑。準此，被告此部分上訴並無理由，應予駁回。
伍、被告經本院合法傳喚，無正當理由不到庭，爰不待其陳述，
    逕行判決。
據上論斷，應依刑事訴訟法第369條第1項前段、第364條、第371
條、第299條第1項前段，判決如主文。
本案經檢察官羅雪舫提起公訴，檢察官越方如到庭執行職務。
中　　華　　民　　國　 110　　年　　9 　　月　　14  　日
                  刑事第二十三庭審判長法　官  許永煌
                                      法　官  雷淑雯
                                      法　官  吳定亞
以上正本證明與原本無異。
不得上訴。
                                      書記官  郭侑靜
                                      
中　　華　　民　　國　　110 　年　　9 　　月　　15　　日
附錄：本案論罪科刑法條全文
中華民國刑法第339條（普通詐欺罪）
意圖為自己或第三人不法之所有，以詐術使人將本人或第三人之
物交付者，處5 年以下有期徒刑、拘役或科或併科50萬元以下罰
金。
以前項方法得財產上不法之利益或使第三人得之者，亦同。
前二項之未遂犯罰之。